臺灣高等法院民事裁定
111年度抗字第1558號
抗  告  人  陳萬慧  

上列抗告人因與相對人郭惟華間請求損害賠償等事件，對於中華
民國111年9月22日臺灣臺北地方法院111年度訴字第2715號所為
裁定提起抗告，本院裁定如下：
    主  文
原裁定廢棄。
    理  由
一、按原告起訴，應以訴狀表明當事人及法定代理人、訴訟標的
    及其原因事實、應受判決事項之聲明，提出於法院，此為法
    定必備之程式，民事訴訟法第244條第1項定有明文。所謂訴
    訟標的，係指訴訟上之請求，其記載應達足使本件之訴訟標
    的可與非本件之訴訟標的為識別之程度；是為特定訴訟標的
    ，遂有記載請求之原因事實以供認定之必要，進而使法院得
    以判斷其所該當發生之權利為何。故起訴狀已記載當事人及
    法定代理人，併請求及陳述之事實足以具體特定時，法院當
    可經由闡明權之職權行使而得知實體法上之基礎事實，應即
    認起訴狀記載已符合上開條款之規定（最高法院104年度台
    抗字第567號裁定意旨參照）。又審判長應向當事人發問或
    曉諭，令其為事實上及法律上陳述、聲明證據或為其他必要
    之聲明及陳述；其所聲明或陳述有不明瞭或不完足者，應令
    其敘明或補充之，並為民事訴訟法第199條第2項所明定。如
    審判長對於訴訟關係未盡此項必要之處置，違背闡明之義務
    者，其訴訟程序即有重大瑕疵（最高法院91年度臺上字第18
    28號、98年度臺上字第599號裁判意旨參照）。是以，原告
    倘於訴狀已就起訴情節有所陳述，僅其內容未盡明瞭或完足
    ，審判長應行使闡明權，令其敘明或補充之，使訴訟關係趨
    於明顯，尚不得未盡闡明義務，逕為原告不利之裁判。
二、查，本件抗告人向原法院起訴主張：伊為慢性腎臟病患者，
    均係至相對人經營之藥局領取處分箋藥物，詎相對人身為藥
    劑師，卻向伊佯稱該處方箋藥物為止痛藥與類固醇，無法治
    病且傷身，應服用魚油和鈣片云云，伊因而未領取處方箋藥
    物，改向相對人購買魚油和鈣片服用長達1年，致伊全身腫
    脹胖大、呼吸困難，無法行走，延誤腎臟治療，導致終身洗
    腎，無法工作，為此請求相對人賠償等語（見原法院卷第9
    至21頁）。原法院以抗告人之起訴狀未依民事訴訟法第244
    條第1項第2、3款規定，表明訴訟標的及其原因事實、應受
    判決事項之聲明，於111年3月22日裁定命抗告人於5日內補
    正，並於同年月24日送達抗告人（見原法院卷第27至29頁）
    。惟依前開起訴狀內容，可知抗告人已表明其提起本件訴訟
    之「訴訟標的及其原因事實」乃因相對人錯誤告知使伊未服
    用處方箋藥物，改而購買保健食品服用達1年，導致身體、
    健康受損，因此提起本件訴訟，請求相對人損害賠償，衡情
    可認已具體達足供法院特定並識別之程度；且抗告人經原法
    院命補正後，亦於同年3月29日具狀重述前開事實，並陳明
    其請求相對人賠償終生治療費用及生計費、撫卹金、慰撫金
    共新臺幣（下同）500萬元，及於111年4月20日另具狀減縮
    請求為100萬元（見原法院卷第31、55頁）；原法院再以抗
    告人本件訴訟標的、應受判決事項之聲明仍有不明，且未依
    司法狀紙格式提出書狀，亦未檢附繕本及證據，於111年6月
    6日裁定命抗告人於10日內補正，抗告人乃於同年月16日具
    狀重申上開起訴事實，並敘明其聲明為：請求相對人給付10
    0萬元，及自111年6月16日起至清償日止，按年息6％計算之
    利息（見原法院卷75至101頁）。其後，原法院仍認其未表
    明請求權基礎、訴訟標的於111年7月7日期日當庭裁定命抗
    告人於111年8月4日前補正，並提供繕本，逾期即駁回其訴
    ，嗣因抗告人訴訟代理人確診新冠肺炎，經原法院展期至11
    1年8月20日前補正，抗告人乃於111年8月8日再次陳報前述
    起訴事實及聲明。則依首開說明，倘原法院認其書狀所載之
    訴訟標的尚有不明瞭或不完足之處，自應依法行使闡明權，
    令其補充之，尚難逕認抗告人提起本件訴訟並未表明其「訴
    訟標的」，否則即有悖於前揭闡明義務，而訴訟程序有重大
    瑕疵。從而，原法院未依法行使闡明權，逕認其未表明訴訟
    標的、請求依據之法律條文或請求權基礎，即於同年9月22
    日以原裁定駁回抗告人之訴（見原法院卷第145至146頁），
    自有未合。抗告意旨，指摘原裁定不當，求予廢棄，為有理
    由，爰廢棄原裁定，發回原法院更為適法之處理。
三、據上論結，本件抗告為有理由，爰裁定如主文。
中　　華　　民　　國　　111 　年　　12　　月　　5 　　日
                  民事第七庭
                      審判長法  官  林翠華
                            法  官  許炎灶
                            法  官  蔡惠琪
正本係照原本作成。
不得再抗告。
中　　華　　民　　國　　111 　年　　12　　月　　5 　　日

  　　　　　　　　　　　　　書記官  蕭英傑